【裁判字號】    91,訴,1251
【裁判日期】    920207
【裁判案由】    殺人未遂
【裁判全文】
臺灣臺南地方法院刑事判決                        九十一年度訴字第一二五一號
    公  訴  人  臺灣臺南地方法院檢察署檢察官
    被      告  丙○○  男  三.
    指定辯護人  本院公設辯護人甲○○
右列被告因殺人未遂案件，經檢察官提起公訴（九十一年度偵字第一二○五一號、九
十一年度偵字第一二○六三號），本院判決如左：
    主      文
丙○○殺人未遂，處有期徒刑伍年拾月。
    事      實
一、丙○○於民國（下同）九十一年九月二十二日下午五時二十五分許，在臺南市○
    區○○路一五九巷一號北極殿香爐旁因下棋與乙○○發生口角，心有未甘，乃於
    同日下午六時許，至加油站購買二瓶保特瓶裝之汽油返回現場，惟雙方再度話不
    投機而起口角爭執，適乙○○作勢欲毆打丙○○，丙○○乃將其中一瓶汽油潑灑
    於乙○○身上，要求乙○○不許靠近，矧乙○○仍持續接近，丙○○即基於殺人
    之不確定故意，由口袋內取出打火機一個，在乙○○胸部附近點燃汽油，致乙○
    ○身體立即起火燃燒，嗣乙○○脫下已起火燃燒之衣服，欲再找丙○○理論，丙
    ○○乃承前不確定之殺人故意，由其所駕駛之機車腳踏板上取出另一瓶裝有汽油
    之保特瓶，對乙○○稱：「要讓你今天死得很難看」等語，再次欲向乙○○潑灑
    汽油之際，幸洪國喜路經現場發現而大聲喝止，並趨前將丙○○手中裝有汽油之
    保特瓶一瓶搶下，丙○○始作罷離去。乙○○當日經送醫急救，體面積百分之十
    呈二級嚴重燒傷、百分之七呈三級嚴重燒傷，復因上開燒傷口感染，於九十一年
    九月二十六日接受清創手術數天後，呈現菌血症而有生命危險，嗣經緊急治療，
    病情始未再度惡化。丙○○則於九十一年十一月十六日十七時三十分，經警在臺
    中縣神岡鄉○○路七八０號處查獲，因而得悉上情。
二、案經臺南市警察局第六分局報告臺灣臺南地方法院檢察署檢察官偵查起訴。
    理      由
一、訊據被告丙○○於本院審理時對右揭事實固坦承：「我確實有潑灑汽油在他身上
    並點火點燃」等語（見本院九十一年十一月二十七日訊問筆錄），然辯稱：「我
    若有心想致被害人於死，就會買很大瓶的汽油較易得逞」云云。惟按刑法關於犯
    罪之故意，係採希望主義，不但直接故意，須犯人對於構成犯罪之事實具備明知
    及有意使其發生之兩個要件，而間接故意，須犯人對於構成犯罪之事實預見其發
    生，且其發生不違背犯人本意始可成立。又刑法上所謂過失，指無犯罪故意，因
    欠缺注意致生犯罪事實者而言。故是否過失，應以對於其行為之結果有無認識為
    標準，若明知有此結果，而悍然為之，自不得謂係過失，最高法院二十二年度上
    字第四二二九號、五十年度台上字第一六九０號判例意旨可供參照。查被告於本
    院審理時供稱：「（為何對被害人潑灑汽油？）因之前有嫌隙，因他先要打我，
    被路人隔開後，我心想氣憤就到加油站買汽油想要潑灑被害人。到現場後被害人
    當時不在，我就在現場下棋，被害人又回現場時即以三字經（罵我並）想要打我
    ，我就退到車子旁，被害人又想打我，我才向被害人潑灑汽油的」，「（是否知
    道對人潑灑汽油並點火會致人於死？）是的我知道。是因為被害人一直要打我，
    我才會這樣做」等語明確（見本院九十一年十一月二十七日訊問筆錄），「（庭
    期訊問筆錄中問：是否知道點燃後果會致人於死答稱知道，是否實在？）是的，
    我只是要他給我道歉而已，但被害人一直要打我，我並不是一到現場就要潑灑被
    害人汽油。我有向現場朋友說當時情形」等語明確（見本院九十二年一月二十四
    日審理筆錄），足證被告係因當場與被害人有口角爭執，並因被害人想要打被告
    ，被告因一時氣憤始向被害人撥灑汽油無誤，顯見被告未有致被害人於死之直接
    故意，要屬明灼；然佐以本案被告既為三十四歲之成年人，其心智成熟度對於外
    界事務之瞭解及判斷力並非全然喪失，故將大量汽油潑灑於人之身上並引火點燃
    ，足可致人於死，此為一般通常之人所熟知，要無疑義，且被告亦非全無社會閱
    歷之人，對被害人因此死亡結果亦非無法預見，竟僅因一時氣憤被害人之責罵，
    而不顧後果悍然為之，顯見被告主觀上確對被害人因潑灑汽油而死亡之結果預見
    其發生，且此一結果之發生並不違背被告之本意至明，益徵被告主觀上確有殺人
    之間接故意，要無委為不知之理，殆無疑義。是被告主觀上有致人於死之不確定
    故意，亦堪認定。另酌以當場目擊之證人洪國喜亦證稱：「我看見朋友乙○○與
    一年約三十幾歲之男子（按指本案被告丙○○）發生激烈之爭執，我便從中勸阻
    ，幾手同一時間，該名三十幾歲男子便點燃打火機，於是許某上半身就起火燃燒
    ，後該名三十幾歲男子又衝往其機車踏板拿起一罐預藏之保特瓶裝之汽油，欲往
    許某身上潑灑，並揚言：『要讓許某死得很難看』」，「因為丙○○連續潑灑汽
    油，燒傷乙○○之行為，有企圖要致許某於死的意思」等語綦詳（見臺灣臺南地
    方法院察署九十一年度偵字一二○五一號偵查卷九十一年十月三日、十月四日偵
    訊筆錄），經核與被告所陳：「是證人叫我走開我才走開，．．．洪國喜抓住我
    右手」等語大致相符（見本院九十二年一月二十四日審理筆錄），足證被告客觀
    上固有殺人之行為，惟因證人洪國喜阻止，始未致生被害人乙○○死亡之結果，
    要屬明灼。又佐以被害人之子即證人許家彰亦證稱：「（你父親受傷程度？目前
    在何處受診？）目前在成大醫院燒燙傷中心加護病房正處危險期，據醫師表示，
    為二至三級燒燙傷，燒傷面積約為百分之十六、十七左右，仍需觀察中」，「據
    成大醫院醫師表示，我父親仍需在燒燙傷中心觀察，發生至今仍處昏迷不醒中，
    尚未脫離危險期」等語無訛（見同卷九十一年十月三日偵訊筆錄），足證被害人
    身上二至三級燒傷面積約占五分之一無訛，且證人許家彰上開證詞，經核與國立
    成功大學醫學院附設醫院病患診療資料摘錄表中所稱：「病人乙○○全身百分之
    十七二至三度燒傷，於九十一年九月二十二日住入本院燒傷中心，因傷口感染，
    病人於九十一年九月二十六日接受清創手術，數天後，病人之情況急速惡化，神
    智昏迷，血壓降低，呈現菌血症，有生命危險。經過兩個月之治療，現雖然生命
    現象穩定，意識狀態已恢復，但仍須依賴呼吸器維生，但隨時病情有再度惡化的
    可能」乙節互核一致，有國立成功大學九十一年十二月九日（九一）成附醫外字
    第一二二二一號函附之病患診療資摘錄表一紙在卷足稽，足證被告於被害人身上
    潑灑汽油並點燃之行為，客觀衡之，確足以致生死亡之結果至明。另證人洪國喜
    於警訊中固證稱被告係將四瓶保特瓶裝之汽油放置於機車之腳踏板處云云。然查
    被告於本院審理時供稱僅有購買二瓶保特瓶之汽油等語明確（見本院九十二年一
    月二十四日審理筆錄），且衡諸一般騎機車之常情，苟於腳踏板上放置過多之保
    特瓶，恐因機車之突然行進、剎車、轉彎及路況等因素，極易滾落，此為通常之
    人所周知之理。且本案被告係親自購買汽油之人，對究購買幾瓶汽油應知之甚稔
    ，而證人洪國喜則係在慌亂之情形下阻止被告丙○○潑灑汽油，苟被告係持有四
    瓶保特瓶裝之汽油，於證人洪喜阻止之際，衡情應可再拿其他裝有汽油之保特瓶
    持續向被害人洪峻昌潑灑汽油無誤，是證人洪國喜證稱被告丙○○於腳踏板上放
    置四瓶裝有汽油之保特瓶乙情，應認較不可採，而應以被告所供僅購買二瓶保特
    瓶裝之汽油等語與常情較為吻合而屬可信，殆無疑義。此外，復有國立成功大學
    醫學院附設醫院診斷證明書一紙在卷足考。綜上各情相互參酌，被告上開自白部
    分，經核與事實相符，堪可採信，惟矢口否認部分，顯係臨訟諉責飾卸之詞，難
    資憑採，本件事證明確，被告犯行堪以認定。
二、核被告丙○○所為，係犯刑法第二百七十一條第二項、第一項殺人未遂罪。被告
    已著手於上開殺人行為之實行而不遂，為未遂犯，依刑法第二十六條規定按既遂
    犯之刑度減輕之。爰審酌被告犯罪之動機、目的僅因細故、手段非輕、所生對被
    害人之危害頗鉅、犯罪後態度欠佳，且迄今未與被害人達成和解等一切情狀，量
    處如主文所示之刑，以資懲儆。另打火機一個及保特瓶二瓶未經扣案，無法證明
    現仍存在，爰不另依刑法第三十八條第一項第二款之規定宣告沒收，附此敘明。
據上論斷，應依刑事訴訟法第二百九十九條第一項前段，刑法第二百七十一條第二項
、第一項、第二十六條前段，判決如主文。
本案經檢察官葉耿旭到庭執行職務
中      華      民      國      九十二      年    二    月      七      日
                              臺灣臺南地方法院刑事第七庭
                                  審判長法官   黃光進
                                        法官   林欣玲
                                        法官   黃翰義
右正本證明與原本無異
如不服本判決應於送達後十日內向本院提出上訴狀（應附繕本）。
                                      書記官   鍾錦祥
中      華      民      國      九十二      年    二    月      七      日
附錄本案論罪科刑法條全文：
刑法第二百七十一條第一、二項：殺人者，處死刑、無期徒刑或十年以上有期徒刑。
                              前項之未遂犯罰之。


司法院資訊處製作；財團法人民間司法改革基金會備份。
